臺灣彰化地方法院刑事判決　　　　　　　　　　　　　　九十一年度訴字第一號
　　公　訴　人　臺灣彰化地方法院檢察署檢察官
　　被　　　告　丁○○
右列被告因偽造文書等案件，經檢察官提起公訴（九十年度偵字第八○四九號、九十
年度偵緝字第三五一號、第三五二號），本院判決如左：
    主  文
丁○○連續偽造私文書，足以生損害於他人，處有期徒刑參月，如易科罰金，以參佰
元折算壹日，卷附切結書上偽造「蔡健馨」名義之署押貳枚沒收；又連續收受贓物，
處有期徒刑肆月，如易科罰金，以參佰元折算壹日。應執行有期徒刑陸月，如易科罰
金，以參佰元折算壹日，卷附切結書上偽造「蔡健馨」名義之署押貳枚沒收。
其餘被訴部分公訴不受理。
    事  實
一、丁○○基於意圖為自已不法所有之概括犯意，先後於九十年六月十日晚上十一時
    許及同年六月十四日晚上十一時許，在彰化縣竹塘鄉○○村○○路○段二五一之
    一號住處，竊取其母親丙○○所有之聲寶牌電視機及普騰牌冷氣機各一台（竊盜
    部分業據丙○○於偵查中撤回告訴），並於得手後，將電視機及冷氣機運至彰化
    縣二林鎮○○路上「大俗賣二手貨賣場」，出售予不知情之洪德利。丁○○於上
    開二次出售贓物時，另基於偽造文書及行使偽造文書概括之犯意，先於九十年六
    月十三日在切結書上偽簽「蔡健馨」之姓名及不實之身分證號碼「Ｚ00000
    0000號」，並虛偽表示「保證所售出之物品係本人所有，絕無任何隱瞞欺騙
    情事」等情，偽造「蔡健馨」名義出具之切結書，並交付予洪德利作為擔保之用
    而行使之；又於同年月十五或十六日出售冷氣機時，在洪德利依第一次丁○○留
    存之資料於切結書上填妥交易內容及身分證統一編號後，由丁○○在切結書上偽
    簽「蔡健馨」之名字，而偽造「蔡健馨」名義出具之切結書，並交付洪德利收執
    用以擔保物品來源之正當性而行使之，均足生損害於「蔡健馨」及洪德利。
二、丁○○另基於收受贓物之概括犯意，雖明知車牌號碼ＪＱＰ─五七三號重機車係
    來路不明之贓車（甲○○所有，於九十年六月二十一日於台中市○○○街失竊）
    ，竟於九十年六月二十一日以後之不詳時間及地點，向不詳姓名年籍男子綽號「
    阿龍」之男子收受借用。嗣於同年月二十六日，由不知情之朱俊鴻騎該機車載丁○○行經台中市○○路與國光路口時，因不慎發生車禍而為警查獲；又丁○○明
    知車牌號碼ＭＳＫ─九七七號重機車係來路不明之贓物（乙○○所有，於九十年
    十一月二十三日十八時許，在台中市○○○路○段「台中榮民總醫院」一號門前
    失竊），竟於九十年十一月二十六日，在台中市○○○路○段三十號前，向不詳
    年籍住所姓名為「陳義發」之成年男子收受借用。嗣於九十年十一月二十七日二
    十二時四十五分許，丁○○騎乘該機車至台中市○○路復健醫院前時，為警攔檢
    而查獲。
二、案經台中市警察局第三分局、第五分局報告台灣台中地方法院檢察署呈請台灣高
    等法院台中分院檢察署令轉台灣彰化地方法院檢察署檢察官偵查；另由彰化縣警
    察局二林分局報請台灣彰化地方法院檢察署檢察官偵查起訴。
    理  由
壹、有罪部分：
一、訊據被告丁○○對其偽簽「蔡健馨」之名字及偽造不實之身分證統一編號於切結
    書上等情，均坦承不諱，核與證人洪德利於警訊中所證述之情節相符，另有切結
    書二紙扣案可證，足認被告之自白與事實相符，是以被告偽造並行使私文書之犯
    行堪予認定。
二、另訊據被告固坦承其先後騎乘車號ＪＱＰ─五七三號及ＭＳＫ─九七七號之重型
    機車為警查獲，惟辯稱不知係贓車，該車號ＪＱＰ─五七三號之機車是向綽號「
    阿龍」不詳姓名年籍之成年男子所借，而車號ＭＳＫ─九七七號是向陳義發所借
    ，對於車輛之來源毫不知情云云。經查：上述二部重型機車分別係被害人甲○○
    及乙○○於九十年六月二十一日、九十年十一月二十七日，各於台中市○○○街
    與台中市○○○路○段一號前所失竊等情，業據被害人甲○○及乙○○於警訊中
    證述明確，並分別簽具贓物保管收據各一紙附卷可稽，另有車籍作業系統查詢認
    可資料二紙在卷可憑，足見前述二部重型機車均屬被害人所失竊之車輛無訛。至
    被告雖辯稱其不知係贓車云云，惟查：被告於警訊中供稱車號ＪＱＰ─五七三號
    係在彰化市○○路附近向「阿龍」借的，嗣又於本院審理時辯稱係於台中市○○○路所借，其前後供詞不一，又辯稱其對於「阿龍」之姓名年籍及聯絡方式毫無
    所悉，僅推稱還車時已找不到「阿龍」，亦不知道如何還他等語，均有悖常情；
    至其辯稱車號ＭＳＫ─九七七號係向陳義發所借得，亦以事後要還車時已找不到
    陳義發等情作相同之抗辯，並對於陳義發之長相、特徵均以時間太久已忘記了等
    語置辯，均難採信。本件被告二度收受贓物之事證明確，其犯行亦堪認定。
三、核被告偽簽「蔡健馨」之名字及身分資料向不知情之洪德利出具切結書之行為，
    係犯刑法第二百十六條、第二百十條之行使偽造私文書罪。其偽造私文書復持以
    行使，該偽造之低度行為為高度之行使行為所吸收，不另論罪。又其偽造署押為
    偽造私文書之部分行為，亦不另論罪。至被告收受贓物之行為，係犯刑法第三百
    四十九條第一項收受贓物罪被告收受ＭＳＫ一九七七號贓車部分雖未據起訴書所
    裁，但既與起訴部分有連續犯之裁判上一罪關係本院自應併予審理。查被告所犯
    之上述二罪名（行使偽造私文書罪及收受贓物罪），均時間緊接，犯罪構成要件
    相同，顯皆係基於概括之犯意為之，俱為連續犯，應各論以一罪，並分別依法加
    重其刑。至被告所犯上述二罪名間，犯意各別，行為互殊，應分論併罰。爰審酌
    被告行使偽造切結書對於交易安全之影響、其收受贓物對於被害人所造成之損失
    ，及被告僅坦承部分犯行之犯後態度等一切情狀及易科罰金之折算標準，各量處
    如主文所示之刑，並分別諭知易科罰金之折算標準及定其應執行之刑，以示警懲
    。末查卷附切結書上被告所偽造之「蔡健馨」名義之署押二枚，應依刑法第二百
    十九條宣告沒收。至扣案之鑰匙九支，被告供稱係陳義發所交付，此外並無證據
    足認屬於被告所有，爰不予宣告沒收，附此敘明。
貳、不受理部分：
一、按告訴乃論之罪，其告訴經撤回者，應諭知不受理之判決，刑事訴訟法第三百零
    三條第三款訂有明文。此款所稱告訴經撤回者，亦包含在偵查中撤回告訴之情形
    ，此有最高法院二十九年台非字第六三號、四十七年上字第四一號判例可資參照
    。
二、本件公訴人認被告於九十年六月間兩度偷竊其母親所有之電視機及冷氣機等情，
    係犯刑法第三百二十條第一項之竊盜罪，依同法第三百二十四條第二項，須告訴
    乃論。查告訴人丙○○為被告之母親，其於九十年七月五日警訊中雖對被告之前
    述竊行提出告訴，惟其於九十年八月十七日偵訊中，已當庭向檢察官撤回告訴，
    有該次偵訊筆錄可稽，依前述法律規定及判例之意旨，本院自應就本件丁○○被
    訴竊盜罪之部分為不受理之諭知，併此敘明。
據上論斷，應依刑事訴訟法第二百九十九條第一項前段、第三百零三條第三款，刑法
第五十六條、第二百十六條、第二百十條、第二百十九條、第三百四十九條第一項，
第四十一條第一項前段、第五十一條第五款，罰金罰鍰提高標準條例第一條前段、第
二條，判決如主文。
本案經檢察官陳德芳到庭執行職務。
中      華      民      國      九十一      年      五    月    十六    日
                                臺灣彰化地方法院刑事第三庭
                                    審判長法官   余   仕  明
                                    法      官   李   雅  俐
                                    法      官   黃   玉  齡
右正本證明與原本無異。
如不服本判決，應於判決送達後十日內向本院提出上訴狀( 須附繕本 )。
告訴人或被害人對於判決如有不服具備理由請求檢察官上訴者，其上訴期間之計算係
以檢察官收受判決正本之日期為準。
                                    法院書記官   林   憲   男
中      華      民      國      九十一      年      五    月   二十     日
刑法第二百十條
偽造、變造私文書，足以生損害於公眾或他人者，處五年以下有期徒刑。
刑法第三百四十九條
收受贓物者，處三年以下有期徒刑、拘役或五百元以下罰金。
搬運、寄藏、故買贓物或為牙保者，處五年以下有期徒刑、拘役或科或併科一千元以
下罰金。
因贓物變得之財物，以贓物論。
刑法第二百十九條
偽造之印章、印文或署押，不問屬於犯人與否，沒收之。
